最高法院刑事判決　　　　　　九十四年度台上字第二二四九號
　　上　訴　人　台灣高等法院檢察署檢察官
　　被　　　告　甲○○
　　　　　　　　　　　　號8樓.
上列上訴人因被告貪污案件，不服台灣高等法院中華民國九十三
年九月二十四日第二審更審判決（九十二年度重上更(七)字第一九
九號，起訴案號：台灣台北地方法院檢察署八十三年度偵字第二
一六一四號），提起上訴，本院判決如下：
    主  文
原判決撤銷，發回台灣高等法院。
    理  由
本件原判決以公訴意旨略以：被告甲○○原係台灣台北地方法院
法官，負責刑事審判工作，為依法令有審判職務之人員，於民國
八十三年一月間，承審該院八十二年度訴緝字第四六七號吳京遂
違反證券交易法等罪案件，其間結識原任職吳京遂經營之長江投
資公司之職員陳順隆。陳順隆知悉被告負責審理吳京遂違反證券
交易法案件而轉告吳京遂，吳京遂乃命陳順隆續與被告保持聯繫
，密切交往，此後陳順隆即多次邀請被告餐敘，並趁機請求被告
對吳京遂予以輕判，被告表示會予考慮。吳京遂獲此答覆，即於
同年二月二十一日上午囑陳順隆與被告約妥見面時、地，並向黃
運享調借新台幣（下同）一百萬元，命其司機徐文政駕車載送陳
順隆前往台北郵局接運已先領取一百萬元現金之黃運享，偕往台
灣台北地方法院。在車上黃運享即將包紮妥當之一百萬元現金交
予陳順隆，當日上午十二時許，陳順隆在車抵法院前，為避人耳
目，先命徐文政、黃運享下車，自行駕車前往台北市○○路位於
該法院與原審法院間之巷道旁，與原已約妥之被告見面，將上述
一百萬元面交被告。被告明知該款為陳順隆請其幫忙輕判吳京遂
因而交付之賄款，竟仍予以收受，並於同年二月二十三日從輕判
處吳京遂有期徒刑十月，緩刑五年，因認被告涉犯貪污治罪條例
第五條第一項第三款之罪嫌。經審理結果，以被告犯罪不能證明
，因而撤銷第一審科刑之判決，改判諭知被告無罪，固非無見。
惟查：刑事訴訟法第一百五十六條第二項規定：被告或共犯之自
白不得作為有罪判決之唯一證據，仍應調查其他必要之證據，以
察其是否與事實相符。其立法意旨乃在防範被告或共犯自白之虛
擬致與事實不符，並為避免過分偏重自白，有害於真實發現及人
權保障，故對自白在證據上之價值加以限制，明定須藉補強證據
以擔保其真實性。而所謂補強證據，並非以證明犯罪構成要件之
全部事實為必要，倘其得以佐證共犯自白之犯罪非屬虛構，能予
保障所自白事實之真實性，即已充分。且得據以佐證者，雖非直
接可以推斷該被告之實施犯罪，但以此項證據與共犯之自白為綜
合判斷，若足以認定犯罪事實者，仍不得謂非補強證據。原判決
以證人陳順隆前後證述不一，而證人吳京遂、黃運享、徐文政等
人所為證述，充其量僅能顯示證人吳京遂曾基於行賄之目的，向
證人黃運享借貸，指派證人徐文政前往接送陳順隆、黃運享，而
輾轉交付一百萬元至陳順隆手中，惟各人所述內容，俱未親見陳
順隆將一百萬元確實交付被告，關於該筆款項嗣後之流向，自非
彼等所能證明，不能用以佐證陳順隆所為向被告行賄之自白云云
。惟查陳順隆於八十三年九月二十八日法務部調查局台北市調查
處供稱：「我于今（83）年初甲○○審理吳京遂案時，即利用邀
約甲○○外出吃喝時向甲○○幫吳京遂求情，請甲○○輕判，甲
○○表示會考慮，到了本（83）年二月二十一日吳京遂向黃運享
借得壹佰萬元要我向甲○○打點時，我在當天上午十一時許打甲
○○之B.B.call（號碼000000000）留公司之電話，甲
○○即打電話來公司找我，我和他約在當天中午在地檢署門口右
側碰面，故當我於十二時許到上述地點時不到二、三分鐘，甲○
○即走到我車旁，我邀其共進午餐，甲○○說不方便，我即將前
述裝一百萬元之賄款之百貨公司紙袋交給甲○○，甲○○拿著上
述手提紙袋後，未發一言轉頭走回法院內，事後也未曾表示要退
上筆金錢」、「吳京遂在今（83）年年初知道我認識甲○○後，
即明確指示我設法多與甲○○拉拉交情，在我與甲○○建立酒肉
交情後，吳京遂即決定以行賄方式打點官司，到了本（83）年二
月二十一日賄款有著落時，遂要我當天將壹佰萬元交給甲○○以
求得輕判，壹佰萬元之數額為吳京遂所決定，我只是奉吳京遂之
命跑腿而已」、「在台北地方法院門口，我要徐、黃二人下車後
換我開車，如此在高院面對前境管局左邊角落的博愛路上與甲○
○碰面交錢」、「當天的現款係由吳京遂交代我去接黃運享」、
「錢是由黃運享帶上車的」（見八十三年度偵字第二一六一四號
卷第七十一至七十五頁）﹔於同日檢察官偵查時亦稱：「（你曾
於二月間與黃運享及徐文政送錢與法官甲○○）有」、「（經過
情形？）判決前約一週左右，當日早上十一時許，司機許（徐）
文政載我去找黃運享，在衡陽路附近由黃交錢予我，在境管局斜
對面交予甲○○」（見原審影印之八十三年度偵字第二一二八六
號偵查卷）。又陳順隆另供稱：「今（28）日上午我由貴處陪同
前往地檢署複訊，於台北地檢署羈押候審室，吳京遂向我表示希
望我幫忙緩頰，我一時糊塗，故在檢察官訊問時，改口稱是我自
行向黃運享借錢，私下送給甲○○法官，事後吳京遂才知道等迴
護吳京遂之供述，事實上以我昨天在貴處所供述之內容為真。」
（見原審上更(二)卷第一一０頁）。所供如果可採，陳順隆所為上
開不利於被告之自白，其中關於吳京遂囑黃運享領款交給陳順隆
暨如何與黃運享、徐文政共同前往台灣台北地方法院等之細節陳
述，俱與黃運享、徐文政證言相符；吳京遂如未指示陳順隆將賄
款交付被告，何以吳京遂要陳順隆翻供？陳順隆如確未交付該賄
款，何以不將事實當面告知吳京遂？又吳京遂亦稱一百萬元為其
向黃運享借用，事後亦加計利息一萬五千元，簽發八十三年四月
五日期，面額一百零一萬五千元之支票，資以返還上述借款，並
由黃運享於同月七日存入其妻田美秀苗栗竹南信用合作社帳戶內
兌領，有吳京遂開具之支票及田美秀之活期儲蓄存款交易明細表
影本附卷可稽（見八十三年度偵字第二一六一四號偵查卷第六二
頁及八十三年度偵字第二二二六八號偵查卷第四二、四三頁）。
則黃運享、徐文政、吳京遂等人之證言，暨黃運享之儲金簿提款
單、田美芳之儲蓄存款交易明細表及吳京遂開具之支票等證據資
料，雖無法完全證明犯罪構成要件之全部事實，但是否仍無法佐
證陳順隆於八十三年九月二十八日於法務部調查局台北市調查處
及同日於檢察官訊問時自白犯罪非屬虛構，或猶不足擔保陳順隆
自白事實之真實性，尚非全無研求之餘地。原審未詳細勾稽審酌
，綜合判斷，遽以局部之自白事實無從佐證，遽為被告無罪之諭
知，自屬於法有違。檢察官上訴意旨執以指摘原判決不當，非無
理由，應認仍有撤銷發回更審之原因。
據上論結，應依刑事訴訟法第三百九十七條、第四百零一條，判
決如主文。
中　　華　　民　　國　九十四　年　　四　　月　二十九　日
                      最高法院刑事第十一庭
                          審判長法官  洪　清　江
                                法官  石　木　欽
                                法官  李　伯　道
                                法官  韓　金　秀
                                法官  陳　世　雄
      本件正本證明與原本無異
                                      書  記  官
中　　華　　民　　國　九十四　年　　五　　月　　六　　日
                                                      Ｔ
